【裁判字號】    90,易緝,314
【裁判日期】    901101
【裁判案由】    詐欺
【裁判全文】
臺灣臺中地方法院刑事判決                          九十年度易緝字第三一四號
    公  訴  人  臺灣台中地方法院檢察署檢察官
    被      告  甲○○
右列被告因詐欺案件，經檢察官提起公訴（八十八年度偵字第一０三四一號），本院
判決如左：
    主  文
甲○○共同以詐術得財產上不法之利益，處罰金參仟元，如易服勞役，以參佰元折算
壹日。
    事  實
一、甲○○與楊子榮（業經本院另以八十七年度訴字第二０九九號判處罰金三千元，
    及臺灣高等法院台中分院以八十八年度上訴字第一八０號駁回上訴確定）合夥經
    營銷售藝術木桌，明知乙○○○拒絕收受債信不良之楊子榮所簽發之支票，及楊
    子榮在第一商業銀行沙鹿分行所開設之第０五八一八六號支票存款帳戶，已於民
    國八十三年七月八日經票據交換所列為拒絕往來戶等事實，竟與楊子榮共同基於
    意圖為自己不法利益之犯意聯絡，於八十七年一月二十六日，與楊子榮前往台中
    縣神岡鄉○○路四十二巷五十六弄六號乙○○○所經營之承鋼機械股份有限公司
    ，委託乙○○○代為加工研磨藝術木桌，並約定報酬為新台幣（下同）一萬元。
    嗣於八十七年二月二日，該藝術木桌加工研磨完成，甲○○、楊子榮即與不知情
    、不詳姓名之司機一同前往乙○○○之公司，由該不詳姓名之司機載回藝術木桌
    ，而楊子榮則持其所有上開帳戶，以第一商業銀行沙鹿分行為付款人，發票日期
    為八十七年二月二十日，面額一萬三千元，票號為ＫＡ0000000號，經甲
    ○○蓋章擔任發票人之支票一紙，向乙○○○之夫林隆海騙稱為客票，乃在旁之
    甲○○所有，並當場在該支票背書，以取信林隆海，使林隆海信以為真而收受該
    紙支票，且言明支票兌現後再找回三千元，而詐得代為加工工資一萬元之財產上
    不法利益。迨至上開支票經乙○○○屆期提示付款，因早已拒絕往來而遭退票，
    復經查證該支票帳戶戶名為楊子榮而非甲○○，乙○○○始知受騙。
二、案經臺灣臺中地方法院檢察署檢察官自動檢舉偵查起訴。
    理  由
一、訊據被告甲○○固坦承於右開時地委託乙○○○之公司加工，及已取回完成加工
    之藝術木桌，惟矢口否認右開犯行，辯稱：其雖有於八十七年一月二十六日與楊
    子榮一同前往乙○○○之公司委託加工藝術木桌，並約定工資為一萬元，惟同年
    二月二日僅被告前往取回，無他人同行，且其因急於取回轉交給訂購之客戶，方
    從辦公室之抽屜內取出該紙業經楊子榮背書之支票，蓋章擔任發票人，交給林隆
    海暫充債權憑證，並請楊子榮於翌日前往處理，當初並不知該支票帳戶已被拒絕
    往來云云。經查：
    (一)右開犯罪事實業據告訴人乙○○○於楊子榮被訴偽造有價證券乙案中指訴綦詳
      （即八十七年度偵字第一六六八一號、八十七年度訴字第二０九九號、八十八
      年度上訴字第一八０號）；核與證人林隆海於八十七年十月六日本院審理該案
      時到庭結證稱：「（問：面額一萬三千元支票是被告（指楊子榮）交給你的？
      ）是的，被告於二月二日跟甲○○及一個司機共三人順便載貨回去，支票是被
      告親自交給我的，並稱是客票，並當場背書交給我，他有說這張是一同來甲○
      ○的支票，我懷疑，他當時就背書，支票多出三千元，我向被告說待支票兌現
      後再將三千元找還」等語相符（見八十七年度訴字第二０九九號卷五七頁）；
      並有該紙楊子榮之第一商業銀行沙鹿分行０五八一八六帳號、發票日八十七年
      二月二十日、面額一萬三千元、票號ＫＡ0000000號、經被告蓋章擔任
      發票人、楊子榮背書之支票，暨退票理由單影本在卷可查（見八十七年度偵字
      第一六六八一號卷第十二頁）。
    (二)又楊子榮之前開支票帳戶因退票二十二張，未註銷十一張，已於八十三年七月
      八日經票據交換所列為拒絕往來戶等情節，有第一商業銀行沙鹿分行八十七年
      八月二十四日一沙字第二六八號函附卷可稽（見八十七年度偵字第一六六八一
      號卷四０頁）。
    (三)該帳戶被拒絕往來近四年後，楊子榮竟仍持前述支票交付告訴人以給付工資，
      而被告明知非其開立之帳戶，還蓋章擔任發票人，再由楊子榮背書，其等行使
      欺罔之手段，欲取信告訴人，至為明確。再者，該紙支票之印鑑章不符、復已
      遭列為拒絕往來戶，根本不可能兌現，其等知之甚明。乃於八十七年二月二日
      交付支票給告訴人後，至八十七年二月二十日之發票日屆至前，其等並無另外
      支付該一萬元之債務，共同意圖為自己不法利益之犯意聯絡，昭然若揭，並足
      徵被告所辯解該紙支票僅暫充債權憑證之語，虛假不實，無從採信。
    (四)綜合前開證據資料，告訴人指訴之情節屬實，被告與楊子榮共同基於意圖為自
      己不法利益之犯意聯絡，利用詐術牟取財產上不法利益之犯行，事證明確，足
      可認定。
二、核被告甲○○所為，係犯刑法第三百三十九條第二項之詐欺得利罪，應依同條第
    一項之規定處罰。被告與楊子榮之間具有犯意聯絡及行為分擔，為共同正犯。爰
    審酌被告犯罪之動機、目的、手段、方法、詐欺所得利益、犯罪後態度及事後已
    與告訴人達成和解清償加工工資一萬元等一切情狀，量處如主文所示之刑，並諭
    知如易服勞役之折算標準。
據上論斷，應依刑事訴訟法第二百九十九條第一項前段，刑法第二十八條、第三百三
十九條第二項、第一項、第四十二條第二項，罰金罰鍰提高標準條例第一條前段、第
二條，判決如主文。
中      華      民      國      九十        年    十一    月    一      日
                                        法  官  莊  深  淵
右正本證明與原本無異。
如不服本判決，應於送達後十日內向本院提出上訴狀（須附繕本），上訴於台灣高等
法院台中分院。
                                        書記官
中      華      民      國      九十        年    十一    月    一      日
附錄論罪科刑法條
刑法第三百三十九條第一、二項：
意圖為自己或第三人不法之所有，以詐術使人將本人或第三人之物交付者，處五年以
下有期徒刑、拘役或科或併科一千元以下罰金。
以前項方法得財產上不法之利益或使第三人得之者，亦同。


司法院資訊處製作；財團法人民間司法改革基金會備份。
